【裁判字號】    99,交聲,59
【裁判日期】    990311
【裁判案由】    違反道路交通管理處罰條例聲明異議
【裁判全文】
臺灣臺北地方法院交通事件裁定          99年度交聲字第59號
原處分機關  臺北市交通事件裁決所
異  議  人
即受處分人  甲○○
上列受處分人因違反道路交通管理處罰條例案件，對於臺北市交
通事件裁決所中華民國九十九年一月五日所為之處分（原處分案
號：北市裁罰字第裁二二─Ａ00000000號），聲明異議
，本院裁定如下：
    主  文
異議駁回。
    理  由
一、按行車速度，依速限標誌或標線之規定，道路交通安全規則
    第九十三條第一項定有明文。次按汽車駕駛人，行車速度超
    過規定之最高時速，處新臺幣（下同）一千二百元以上二千
    四百元以下罰緩，並記違規點數一點，道路交通管理處罰條
    例第四十條、第六十三條第一項第一款分別定有明文。又汽
    車駕駛人之行為經以科學儀器取得證據資料證明其行為違規
    ，當場不能或不宜攔截製單舉發者，得逕行舉發，道路交通
    管理處罰條例第七條之二第一項第七款亦有明文。
二、本件異議人即受處分人（下稱受處分人）甲○○於民國九十
    八年十月二十九日凌晨零時五十九分許，駕駛車牌號碼七Ｃ
    ─六八四八號自用小客車，由南向北行經最高速限四十公里
    之臺北市○○○路車行地下道時，為設於該處之固定式雷達
    感應測速照相儀器測得行車速度為五十八公里並予拍照存證
    ，經臺北市政府警察局中山分局交通分隊員警採證後，以該
    車輛有「限速四十公里，經測時速五十八公里，超速十八公
    里未滿二十公里」之違規事實，依道路交通管理處罰條例第
    四十條規定，逕行掣單舉發。嗣受處分人於舉發通知單上所
    載應到案日期前提出陳述，經原處分機關函請舉發單位調查
    結果，認其確有前開違規行為，原處分機關乃於九十九年一
    月五日依道路交通管理處罰條例第四十條、第六十三條第一
    項第一款（原裁決書漏引第一款）之規定裁處受處分人罰鍰
    一千六百元，並記違規點數一點。
三、聲明異議意旨略以：民族東路左轉進復興北路隧道並無速限
    標示，且此一路段為高速下坡路段，速限四十公里造成駕駛
    人之陷阱，導致汽車速度控制失當，設計不良嚴重，為此聲
    明不服，請求撤銷原處分云云。
四、經查：
  (一)受處分人駕駛上開車輛於前揭時地，因行車速度達每小時五
    十八公里，超過規定之每小時四十公里最高限速而遭逕行舉
    發之事實，有臺北市政府警察局中山分局九十九年一月二十
    五日北市警中分交字第○九九三○三二三二○○號函所附交
    通違規採證照片一幀（本院卷第十六頁參照）及臺北市政府
    警察局北市警交大字第Ａ00000000號舉發違反道路
    交通管理事件通知單（本院卷第六頁參照）在卷可證，是本
    件受處分人確有駕駛上開車輛行車速度超過規定最高時速而
    未滿二十公里之事實。
  (二)本件違規地點在復興北路車行地下道南向北車道，於復興北
    路地下道南往北車道入口處，設有速限四十公里及常有測速
    照相請依速限行駛之標誌牌，有臺北市政府警察局中山分局
    九十八年十二月十七日北市警中分交字第○九八三四九六○
    四○○號函、九十九年一月二十五日北市警中分交字第○九
    九三○三二三二○○號函暨所附速限標誌相片在卷可查（本
    院卷第十、十五、十六頁參照），觀諸上開相片，復興北路
    車行地下道南向北車道，分別在車道之左方、上方及右方明
    顯位置均設有最高速限四十公里之標誌牌，受處分人自民族
    東路左轉復興北路地下道行駛南向北車道，視線所及均可清
    楚目睹，對於該處最高速限為四十公里，無從諉為不知。
  (三)至受處分人所辯：該路段為高速下坡路段，最高速限四十公
    里，導致汽車速度控制失當，設計不良嚴重云云。惟按行車
    速度，依標誌或標線之規定，無標誌或標線者，在市區道路
    ，時速不得超過五十公里，在郊外道路時速不得超過六十公
    里，此為道路交通安全規則第九十三條第一項第一款前段所
    明文。是汽機車駕駛人行經有標誌或標線規定之路段，自應
    依該標誌或標線所定之限速行駛，未設有標誌或標線者，亦
    應依上開交通規則之限速規定行駛，以維交通安全。況道路
    主管機關本得於法令授權範圍內，基於權責對於各項行政措
    施包括道路設計、交通號誌、標誌、標線之設置、更動為具
    體裁量、規劃，以求達成道路充分有效能利用、維持交通秩
    序、保障道路使用人往來便利與安全之行政目的，除有違背
    法令或明顯矛盾、錯誤，縱司法機關亦不得涉入此行政權核
    心領域，而民眾對於行政機關具體行政措施如有意見，自應
    循正當管道向行政機關反應，尤不得由民眾自行主觀認定是
    項措施是否合理、是否遵循。是受處分人自負遵守前開交通
    法規之義務，不得自行決定行車速度而任意超速，受處分人
    所辯，無非係卸責之詞，無足可採。
五、綜上所述，受處分人確有於上開時、地超速行車之違規事實
    ，原處分機關依前揭道路交通管理處罰條例第四十條、第六
    十三條第一項第一款及違反道路交通管理處罰條例統一裁罰
    基準表之規定，裁處受處分人罰鍰一千六百元，並記違規點
    數一點，核無違誤，本件異議為無理由，應予駁回。
據上論斷，應依道路交通案件處理辦法第十九條，裁定如主文。
中    華    民    國    99    年    3     月    11    日
                  交通法庭    法  官  徐淑芬
以上正本證明與原本無異。
如不服本裁定，應於送達後五日內，向本院提出抗告狀。
                              書記官  劉郅享
中    華    民    國    99    年    3     月    11    日

司法院資訊處製作；財團法人民間司法改革基金會備份。
